臺灣板橋地方法院民事判決　　　　　　 96年度重訴字第104號
原　　　告　丁○○
兼　　　上
法定代理人　丙○○
共　　　同
訴訟代理人　周仲鼎律師
複代　理人　甲○○
被　　　告　乙○○
上列當事人間請求侵權行為損害賠償事件，原告提起附帶民事訴
訟（95年度重附民字第63號），經本院刑事庭移送前來，經本院
於民國96年6 月20日言詞辯論終結，判決如下：
    主      文
被告應給付原告丁○○新臺幣貳佰壹拾壹萬零肆佰拾元，及
自民國九十五年十一月四日起至清償日止，按週年利率百分之五
計算之利息。
被告應給付原告丙○○新臺幣壹佰伍拾萬壹仟零拾捌元，及自
民國九十五年十一月四日起至清償日止，按週年利率百分之五計
算之利息。
原告其餘之訴駁回。
訴訟費用由原告丁○○負擔百分之二，原告丙○○負擔百分之二
十，餘由被告負擔。
本判決第一項於原告丁○○以新臺幣柒拾壹萬萬元供擔保後，得
假執行。但被告如以新臺幣貳佰壹拾壹萬零肆佰拾元為原告
丁○○預供擔保，得免為假執行。
本判決第二項於原告丙○○以新臺幣伍拾壹萬元供擔保後，得假
執行。但被告如以新臺幣壹佰伍拾萬壹仟零拾捌元為原告丙○
○預供擔保，得免為假執行。
原告其餘假執行之聲請駁回。
    事實及理由
一、原告主張：
（一）查被告與原告丙○○係多年好友，原告丙○○於民國88年
      與被害人潘毅結縭，並育有一子即原告丁○○，孰料被告
      因垂涎被害人美色，明知被害人係原告丙○○之妻，仍復
      於93年間與被害人於中國大陸地區辦理結婚登記，而後被
      害人於94年11月間訴請與被告判決離婚，回歸原告丙○○
      之懷抱，殊知被告不願接受，而時時糾纏要求復合，而屢
      屢遭潘毅拒絕，憤而萌生殺意，嗣於95年1 月20日要求被
      害人當面協談兩人關係，雙方談判破裂，被告眼見無法挽
      回，竟拿出預藏於身上之刀子砍殺被害人，造成其失血過
      多而身亡，而被告因上開殺人犯行，業經臺灣板橋地方法
      院檢察署（下稱板橋地檢署）以95年度偵字第2145號殺人
      案件（下稱相關刑案偵查）提起公訴，經本院刑事庭95年
      度重訴字第17號殺人案件（下稱相關刑案）認被告殺人犯
      行明確，因而於95年11月30日判處有期徒刑11年在案。
（二）查被告明知持刀砍殺被害人，將生被害人死亡之結果，竟
      仍故意為之，致使被害人失血過多而身亡，被害人之死亡
      與被告之砍殺其間顯具有相當之因果關係；而原告丙○○
      、丁○○（下合稱原告）一家因被害人之死亡瞬間破裂，
      從而依民法第184 條第1 項前段、第192 條、第194 條之
      規定，請求被告應賠償財產、精神上所受之損失，求償範
      圍如下:
  １、被告應給付原告丙○○新臺幣（下同）2,470,797元：
    (1)殯葬費用312,620元：
      經查原告丙○○於本件殺人事件發生後，強忍哀痛辦理被
      害人潘毅後事，支出殯葬費用292,620 元及購買靈塔位支
      出20,0 00 元，共計312,620 元。
    (2)扶養費：1,158,177元：
      按「夫妻互負扶養之義務，其負扶養義務之順序與直系血
      親卑親屬同，其受扶養權利之順序與直系血親尊親屬同。
      」，民法第1116條之1 定有明文。查原告丙○○為52年5
      月15日出生，為被害人之配偶，依據行政院主計處93年人
      口死亡率及平均餘命統計表男性之平均餘命為73.6歲，原
      告於事發之時為43歲，如以勞動基準法強制退休年齡為60
      歲計算至73.6歲，尚有13.6歲之餘年。復依行政院主計處
      統計94年度臺北縣平均每人月消費支出18,247元，且以被
      害人與其子即原告丁○○對原告丙○○各負1/2 之扶養義
      務為計算基準，被告應給付原告丙○○1,158,17 7元（18
      ,247 ×12 ×10.5787 〈13.6年之霍夫曼係數〉÷2 ＝1,
      158,177） 。
    (3)精神慰撫金1,000,000元：
      被害人與原告丙○○結縭數年，婚後育有一子，而被告係
      原告丙○○舊識多年好友，霎時遭受摯友對妻子如此對待
      ，其痛苦外人不得而知，幸而被害人懸崖勒馬重新回頭，
      原告丙○○早已不計前嫌，欲與其共享家庭美滿、天倫之
      樂，而卻於此際遭逢如此變故，使得原告大受打擊、夜不
      成眠，精神上之痛苦非言語可喻，從而爰依法向被告請求
      慰撫金1,000,000 元。
      綜上，被告應給付原告丙○○共計2,470,797 元（312,62
      0 ＋1,158,177 ＋1,000,000 ＝2,470,797） 。
  ２、被告應給付原告丁○○2,210,433元：
    (1)扶養費1,210,433 元：
      查原告丁○○為89年6 月23日生，自事故發生時起至其成
      年止尚有14.4年，依行政院主計處94年臺北縣平均每人月
      消費支出18,247元為計算標準，被害人與原告丙○○對原
      告丁○○各負1/2 之扶養義務，故被告應給付原告丁○○
      1,210,433 元（18,247×12×11.056(14.4 年之霍夫曼係
      數)÷2＝1,210,433)。
    (2)慰撫金1,000,000 元：
      原告丁○○至今仍未滿7 歲，亟需母親之殷切關愛，年幼
      喪母，令人無法想像成長過程將遭受多少挫折，現今每每
      欲尋找母親，皆遍尋不著，悲苦之情狀，著實為之鼻酸，
      為此爰依法向被告請求慰撫金1,000,000 元。
      綜上，被告應給付原告丁○○共計2,210,433 元（1,210,
      433 ＋1,000,000 ＝2,210,433）。
（三）是原告主張：
  １、被告應給付原告丙○○2,470,797 元，及自起訴狀送達之
      翌日起迄清償日止，按週年利率5%所計算之利息。
  ２、被告應給付原告丁○○2,210,433 元，及自起訴狀送達之
      翌日起迄清償日止，按週年利率5%所計算之利息。
  ３、原告均願供擔保，請准予宣告假執行。
二、被告則以：
（一）被告就曾與被害人潘毅相約於上揭時、地見面，並攜帶前
      開尖刀1 把前往赴約，嗣該把尖刀確實刺入被害人之頸部
      ，造成被害人死亡等事實不為爭執，惟否認有何殺害被害
      人之犯行，並以其和被害人感情很好，被害人是為了回臺
      灣看原告丁○○才不得不和原告丙○○在一起，其和被害
      人都很痛苦，好幾次都相約要自殺，案發那天，其攜帶尖
      刀去是為了怕有事情要發生、防身用的，但和被害人越講
      越痛苦，是被害人要其下手，惟其不忍心下手，所以用尖
      刀在被害人之腹部衣服上輕輕刺二下，又用刀在被害人脖
      子上輕輕劃三下，然後用刀抵著潘毅之頸部，被害人就罵
      其是不是男人，要殺就殺，然後突然站起來，刀子就刺入
      被害人的脖子，其嚇呆了，並看被害人很痛苦的樣子，並
      且站起來走來走去，刀子還插在被害人的脖子上，一直流
      血，其想把刀子拔出來自殺，但被害人將其手撥開，其因
      害怕所以就趕快逃走，逃到嘉義朴子的廟裡面，其很想死
      ，在警局還曾自殺；本件是被害人要其下手的，就算被害
      人這麼說其也沒有真的想殺，是不小心刀子刺進去被害人
      的脖子，其不是故意要刺被害人。
（二）原告本件請求之金額過高，其無力負擔。
（三）是被告聲明：
  １、原告之訴及假執行之聲請均駁回。
  ２、如受不利判決，願供擔保請准免為假執行。
三、原告主張原告丁○○、丙○○分係被害人潘毅之子、配偶，
    被告於上開時地持刀殺害被害人死亡等情事，此有勘驗筆錄
    及相驗屍體證明書、相驗報告書各1 份，及法務部法醫研究
    所95醫鑑字第0232號鑑定書1 份在卷可按（見相關刑案相驗
    卷第53至64、70至81頁），被告固就曾與被害人相約於上揭
    時、地見面，並攜帶前開尖刀1 把前往赴約，嗣該把尖刀確
    實刺入被害人之頸部，造成被害人死亡等事實不為爭執，惟
    否認有何殺害被害人之意，並以上開情詞置辯。惟查：
（一）本件被害人潘毅因遭被告持尖刀刺入前頸部，造成三角形
      呈開口3 公分乘以1.5 公分乘以2.5 公分，深達17公分，
      自中線向右深胸頸區刺入，穿過右胸鎖乳突肌、右甲狀腺
      切開2.5 公分，深達第6 頸椎旁、食道、氣管及頸靜脈有
      局部損傷，周圍組織出血之傷口，傷口開口呈三角形，係
      銳器刺入後有轉位並深入達17公分，並切開食道、氣管、
      局部右側頸靜脈分支、甲狀腺、胸鎖乳突肌等，雖未刺穿
      胸廓，但已導致出血性休克及局部吸入食物於氣管，最後
      因出血性休克而死亡等情，業據板橋地檢署檢察官督同法
      醫師相驗明確，製有勘驗筆錄及相驗屍體證明書、相驗報
      告書各1 份附卷，並有法務部法醫研究所95醫鑑字第0232
      號鑑定書1 份在卷可按（見相關刑案相驗卷第53至64、70
      至81頁），已堪認定屬實。
（二）被告雖辯稱被害人有與被告謀為同死，並囑託被告助其自
      殺之意等情，惟查：
  １、被告於相關刑案審理中已明確供稱：案發當日其與被害人
      並沒有要相約自殺，本來是要約去賓館，是潘毅說可能有
      事情發生，其始隨身帶著尖刀，其係為了要自衛等語（見
      相關刑案卷第169 頁），是依被告前揭於相關刑案供述以
      觀，本件侵權行為前被害人並未曾與被告相約同死甚明。
  ２、又依一般社會情狀，情侶間因心灰意冷，相約同死，多不
      欲他人知悉，通常會選擇較為隱密之場所，如旅館房間或
      荒郊野外行之；而被害人與被告係相約在臺北縣中和市○
      ○路○ 段79號之肯德基速食店見面，該地位處鬧區，人來
      人往，復為公眾得出入之場所，若發生自殺之行為，極易
      遭他人阻止或施予救助，要難達成一同赴死之目的，是衡
      諸常情，被害人既與被告相約於鬧區速食店見面，顯然難
      認其有與被告謀為同死之意思。
  ３、再者，情侶謀為同死，縱屬死意甚堅，其選擇之死亡方式
      亦多屬較為溫和、不血腥之手段、或僅需一瞬間為之無從
      停止之方式，如雙方一同服食毒藥、安眠藥、燒碳、或跳
      河、跳海等形式，殊難想像係由其中一人持刀殺害另一人
      後，再持刀自殺之可能；被告辯稱其與被害人謀為同死之
      情節，竟係由被告在鬧區速食店內手持尖刀刺入被害人之
      頸部後，再持刀自殺，顯與常情全然有悖，要難採信。
  ４、復查本件被告若果有與被害人同死之意，則其於刺殺被害
      人後理當心灰意冷，了無生趣；惟被告於本件侵權行為發
      生後，並未為任何自殺或自殘之行為，反而奪路而逃，自
      居住地臺北縣遠赴嘉義縣朴子鄉之鄉下藏匿，經警循線追
      查始自行投案。嗣被告因相關刑案經偵查起訴後，非但否
      認殺人犯行，供詞一再反覆，且曾於相關刑案訊問時謊稱
      ：前揭尖刀係被害人攜帶至現場，並非其所攜帶等情，而
      其說謊之原因係看守所內有人教其這麼說，罪才會比較輕
      等語（見相關刑案卷第8 、172 頁），復於相關刑案委任
      多達3 名律師為其辯護，是被告求生意志甚為堅定，絲毫
      不見有何心灰意冷，欲與被害人同死之意。是被告所為其
      與被害人有謀為同死之意思，所為應屬加工自殺行為等情
      ，顯無可採。
  ５、另查，被告於95年1 月22日上午6 、7 時左右在臺北縣政
      府警察局8 樓偵三隊辦公室，趁上廁所之際，摔破茶杯，
      持茶杯碎片意欲割腕等情，固據證人即員警黃漢銘、袁正
      雄於相關刑案審理中證述屬實（見相關刑案卷第119 至12
      4 頁），惟被告果欲自殺，於向警方投案之前即有諸多機
      會可以行之，何必待至向警方投案後，始在警局內自殺？
      況且被告明知其在警局內有警員看管其人身安全，其於上
      廁所時，將茶杯於洗手槽內摔破，發出碰一聲很大聲，警
      員黃漢銘隨即衝入廁所內制止並施救等情，業據證人黃漢
      銘到庭證述明確（見相關刑案卷第119 、123 頁），是被
      告其上開割腕行為是否真有自殺之意，殊值懷疑。而犯罪
      嫌疑人於為警查獲後，在警局內因畏罪故為尋死行為者，
      亦所在多有，此據證人即員警袁正雄於相關刑案到庭證稱
      ：其擔任警察23年，擔任偵查員4 年多，任職期間看到很
      多犯罪者因畏罪在警局裡尋死，會吞食迴紋針、手錶或是
      撞牆、咬舌等語（見相關刑案卷第125 頁），益徵被告前
      揭於警局內之自殘行為，並非確有尋死之意。是其辯稱曾
      於警局內有意欲割腕自殺之行為，應即推論其確有與被害
      人謀為同死之意思情，實難以憑信。
  ６、末查，本件被害人是為了回臺灣看小孩即原告丁○○，所
      以才會在中國大陸與被告裁判離婚，回臺灣與原告丙○○
      同住等情，業據被告於相關刑案審理中供陳明確，已如前
      述。此與被害人之夫即原告丙○○於相關刑案審理中證稱
      ：被害人有向其請求要回臺灣，因為考慮到小孩很小需要
      媽媽，所以其同意被害人回臺灣等情節大致相符（見相關
      刑案卷第107 頁）。是本件被害人係因掛念幼兒，始回臺
      灣居住等情，應認屬實。是本件縱如被告所言，潘毅與其
      係情投意合，與原告丙○○係勉強結合，惟本件被害人既
      係因心念幼兒，不惜與被告在中國大陸訴請離婚，並回臺
      灣與原告丙○○同住，則被害人身為人母對幼兒慈愛之心
      ，應已遠甚其與男子間之情愛糾葛，衡情要無任意為情輕
      生之理，更無囑託被告殺害其自身之可能。此觀諸本件原
      告丙○○於相關刑案審理中亦證稱：被害人從來沒有向其
      表示厭世、自殺或輕生之意，也沒有自殺紀錄，因為小孩
      很小，不可能自殺等語（見相關刑案卷第103 頁），益徵
      明確。
      綜上，被告所辯被告係與被害人謀為同死，受被害人之囑
      託而殺被害人等情，顯然違背一般經驗法則，要無可採。
（三）被告雖復辯稱：當時其係持刀抵著被害人之前頸部，不想
      要殺被害人，是被害人自己站起來，刀子才刺進去被害人
      的頸部，被害人還站起來走來走去，血一直噴，其很害怕
      才逃走，其不知道刀子怎麼拔出來的等情。惟查：
  １、被告手持之尖刀寬度4 公分，總長32.5公分：含刀柄13.5
      公分及刀刃19公分，全部為金屬製，刀尖及刀鋒銳利，前
      方尖銳，全部為金屬製，沾有大量血跡等情，有臺北縣政
      府警察局中和分局現場勘查報告1 份附卷可按，並經相關
      刑案一審當庭勘驗明確（見相關刑案偵查卷第203 頁、審
      理卷第168 頁），而被害人所受之致命傷係遭銳器刺入頸
      部，傷口成三角形，開口3 乘1.5 乘2.5 公分，深達「17
      公分」等情，業見前述。是被告手持尖刀之刀刃長僅「19
      公分」，其刺入被害人頸部傷口之深度即深達「17公分」
      ，換言之，可謂被告持刀刺向被害人之頸部時，該尖刀之
      刀刃幾已全部沒入死者之體內，顯見持刀者應有相當之殺
      人決意而用力持刀向前刺入，始有可能造成如此嚴重之傷
      口，本件被告辯稱係被害人猛然站起之時，其手持之尖刀
      始不慎刺入被害人前頸部，是依被告所言，被害人並非因
      摔倒、或於有運動慣性之情形下以頸部撞上尖刀，故衡情
      應無相當之重力或衝力可造成尖刀深深插入人體組織達17
      公刀；詳言之，若如被告所辯，被害人係以自己之力量起
      身站立時，不慎遭被告手持之尖刀刺入頸部，則被害人應
      感覺疼痛，而立即坐回座位，因被害人係於靜止於座位之
      狀態下起身站立，衡情其站起之力量仍屬其本身可控制之
      範圍，其於受刀刺頸部，感覺疼痛時，坐回座位並無任何
      困難之處，是被害人何有可能在刀刺頸部之情形下，仍一
      直往上挺立，使被告手持尖刀之刀刃幾乎全部沒入其前頸
      部，造成深達17公分傷口之理？由此可見，被告前揭所辯
      其係過失等情，殊難採信。
  ２、再者，依案發現場照片以觀，有大量血跡滴落於被害人生
      前所坐之座位桌面上、及座位下方地面（見相關刑案偵查
      卷第208 、209 、214 、215 頁之相片），可見被害人受
      被告持刀刺入前頸部後，刀子應隨即遭被告拔出，致被害
      人坐於座位上時已大量出血，血液始有可能大量集中滴落
      於其座位之桌面及地面上，而被告所辯情節係：其手持的
      刀子不慎刺入之被害人頸部後，刀子沒有拔出來，被害人
      還站起來走出座位，在走道上走來走去兩分鐘，刀子還插
      在被害人脖子上，我本來想把刀子拔出來自殺，但拔不出
      來，被害人還把我的手揮開云云（見相關刑案卷第47、13
      5 頁），惟果若如此，被害人生前所坐座位上應不致有大
      量集中血跡，而座位外之走道上則應有大量滴落之血跡，
      惟此顯然與案發現場之血液跡證不符（見臺北縣政府警察
      局中和分局現場勘察報告，即相關刑案偵查卷第202 至24
      6 頁），況依被告所辯情節，被害人於頸部受此鉅創之後
      ，竟仍有能力站起來走來走去兩分鐘，再以手撥開被告拔
      刀之手，亦誠屬難以想像。此外，依證人蘇彩霞於相關刑
      案審理中證稱：案發當時其和同學在前開肯德基速食店2
      樓用餐，其坐的位置面向樓梯，曾看到被告先從3 樓衝下
      來，腳還扭一下，走的很快，手上有血，紅紅的，然後不
      超過2 分鐘，被害人就下樓，胸口有噴血，其可以聽到3
      樓的聲音，但沒有聽到3 樓有人走來走去的聲音等語（見
      相關刑案卷第161 至165 頁），與被告前開供述之情節顯
      然不符，益徵被告前揭所辯顯非實在。
  ３、又依被告所辯，其當時係站立於被害人之左側，右手持刀
      抵住被害人之前頸部，被害人站起來，刀子才不慎刺入被
      害人頸部等情，惟被告當時既係站立於被害人之左側，持
      刀抵住坐於座位上被害人之前頸部，則依2 人相對位置以
      觀，被告手持刀刃之方向應係大致垂直於被害人之頸部，
      而略為向下；是則依被告所言，被害人站起時，其起立之
      方向應係垂直向上，此時其手持水平方向抵於被害人前頸
      部之尖刀，因作用力並非相對，至多僅會造成頸部皮膚之
      刮傷或淺層割傷，豈有向被害人體內造成深達17公分傷口
      之理？縱若被害人當時係以上身向前傾之方式站起，造成
      被告所持尖刀有可能刺入其前頸部，惟依兩者之相對運動
      關係，被告持刀所造成之傷口亦應係由上向斜下（因死者
      起立係由下向斜上），始為合理；惟依被害人所受致命傷
      之傷口以觀，係自中線向右深胸頸區刺入，穿過右胸鎖乳
      突肌、右甲狀腺切開2.5 公分，深達第6 頸椎旁，已如前
      述，其刀勢係略成水平且稍「由下向上」之方向刺入，此
      有法務部法醫研究所回函一件附卷可按（見相關刑案卷第
      185 頁），此亦可由檢察官勘驗筆錄所附人體正面圖「刺
      穿傷之位置」及「胸鎖乳突部之位置」互相比對，即見明
      瞭（見相關刑案相驗卷第60頁）。由此可見，被告辯稱其
      僅有持刀抵住被害人之前頸部，因被害人突然站起刀子才
      刺入被害人體內等情，要屬無稽之詞，顯難採信。
  ４、又本件被告於刺殺被害人後，即自行迅速下樓逃離現場，
      被害人係自行下樓請求在2 樓用餐之顧客蘇彩霞、在1 樓
      之店員鄒欣融請求報警處理等情，業據證人蘇彩霞、鄒欣
      融於相關刑案審理中證述明確（見相關刑案卷第110 至11
      5 、161 至165 頁），互核相符，自堪採信。是本件被告
      果若與被害人感情甚篤，一時失手刺傷被害人，自應心急
      如焚，大聲呼救，豈有棄被害人之生死於不顧，逕行逃走
      之理？況被害人自行逃生下樓之時，係請證人蘇彩霞、鄒
      欣融「報警」，而非「叫救護車」一節，亦據前開證人2
      人證述明確，益見被告持刀刺殺被害人，並非出於過失，
      而係出於殺人之故意，故被告於犯後始畏罪逃逸，被害人
      則請求報警處理等情甚明，堪予認定。
    綜上所述，被告辯稱被害人與其謀為同死，其係過失刺殺被
    害人等情，均核與前揭事證不符，要無可信，而被告之侵權
    行為與被害人之死亡間顯有相當因果關係，且相關刑案偵查
    起訴書、判決所為之認定結果亦適與本院相同，認被告殺人
    犯行明確，相關刑案因而判處被告有期徒刑11年在案，亦有
    相關刑案判決在卷可參，是原告主張被告侵權行為事實已堪
    認定。
四、按「因故意或過失，不法侵害他人之權利者，負損害賠償責
    任。」，「不法侵害他人致死者，對於支出醫療及增加生活
    上需要之費用或殯葬費之人，亦應負損害賠償責任。」，「
    被害人對於第三人負有法定扶養義務者，加害人對於該第三
    人亦應負損害賠償責任。」，「不法侵害他人致死者，被害
    人之父、母、子、女及配偶，雖非財產上之損害，亦得請求
    賠償相當之金額。」，民法第184 條第1 項前段、第192 條
    第1 項、第2 項、第194 條分別定有明文。被告殺害被害人
    並生死亡之結果，原告自得依上開規定請求被告賠償損害，
    惟原告所請求之金額應否准許，茲分述如後：
（一）殯葬費用
      原告丙○○主張因被告之侵權行為造成被害人死亡，因而
      支出殯葬費用292,620 元及購買靈塔位2 萬元，共計支出
      312,620 元等語，業據其提出治喪費用計價明細表、臺北
      縣新店市公所統一收據各1 件為證（見附民卷第22至24頁
      ），且為被告所不爭執，且此金額並無超出社會上一般水
      準，是原告丙○○此部分之請求自應全部准許。
（二）扶養費用
      本件原告丁○○、丙○○主張其等分係被害人之子、配偶
      ，因被害人死亡而不能受其扶養，故依民法第192 條第2
      項之規定各請求被告賠償扶養費用元等情。查：
  １、原告丁○○請求部分：
      本件原告丁○○係於89年6 月23日生，被害人係58年11月
      30日生，被害人死亡時（95年1 月20日）36歲，而原告丁
      ○○當時為5 歲又6 個月餘之事實，有原告戶籍謄本為證
      （見附民卷第13頁），是原告丁○○主張其自本件侵權行
      為發生時起至其成年止尚有14.4年，依行政院主計處94年
      臺北縣平均每人月消費支出18,247元為計算標準，而被害
      人與原告丙○○對原告丁○○各負1/2 之扶養義務，故被
      告應給付原告丁○○1,210,433 元（18,247×12×11.056
      〈14.4年之霍夫曼係數〉÷2 ＝1,210,433） ，為有理由
      ，自應准許。
  ２、原告丙○○請求部分
      原告丙○○係於52年5 月15日生，於本件侵權行為發生時
      （95年1 月20日）42歲又8 個月餘之事實，有原告戶籍謄
      本為證（見附民卷第13頁）。而依據內政部編印93年臺灣
      地區男性之平均餘年為73.6年，惟應自60歲起始受被害人
      扶養，根據行政院主計處94年臺北縣平均每人月消費支出
      18,247元，依霍夫曼式計算法（不扣除中間利息），原告
      丙○○扶養費用為1,376,835 元，其計算式為：自侵權行
      為發生時至餘命之金額：[218,964*18.00000000（此為應
      受扶養30年之霍夫曼係數）+218,964*0.92*（19.0000000
      0-00.00000000）]=4,159,728，減去自侵權行為發生時至
      60歲之金額：[218,964*12.00000000（此為應受扶養17年
      之霍夫曼係數）+218,964*0.32*（13.00000000-00.00000
      000）]=2,782,893而得，原告丙○○至60歲後，其子即原
      告丁○○業已成年，亦同對其負扶養義務，自應由原告丁
      ○○與被害人平均分擔對原告丙○○之扶養義務，是原告
      主張其所受扶養費之損害，為1,376,835 元之1/2 即688,
      418 元之範圍內，亦應准許，逾此部分之請求則乏依據。
（三）精神慰撫金
      原告丁○○、丙○○主張其等分別係被害人之子、配偶，
      因被告不法侵害被害人致死，原告因此精神上均受有重大
      刺激，自分別得依民法第194 條規定，向被告請求相當金
      額之非財產上損害各1,000,000 元等語。經查，原告丁○
      ○、丙○○分別係被害人之子、配偶，因被告不法侵害被
      害人致死等事實，均已如前述，是原告精神上自均受有相
      當之痛苦，故其等請求賠償慰撫金，固非無據。惟關於請
      求之金額，本院審酌原告丁○○係89年6 月23日生，本件
      侵權行為時5 歲，目前就讀於臺北縣立新店市新和國民小
      學1 年級，原告丙○○係52年5 月15日生，臺北縣立瑞芳
      鎮瑞芳國民中學畢業，擔任鐵門窗臨時工，沒有固定雇主
      ，在臺北縣瑞芳鎮境內有房屋2 幢，財產總額46,900元；
      被告係47年8 月18日生，本件侵權行為時47歲，臺北縣立
      永和市永和國民中學畢業，曾從事水泥工，目前沒有職業
      ．．．等情事，以及兩造之身分、社會地位、智識水準，
      原告丙○○與被害人之感情狀況，及兩造其他實際狀況等
      一切情狀，認原告各請求賠償精神慰撫金1,000,000 元，
      尚屬過高，其中原告丁○○此部分之請求應核減為900,00
      0 元、原告丙○○此部分之請求應核減為500,000 元，方
      屬公允，逾此部分之請求則不應准許。
    綜合上述，原告丁○○所受之損害為2,110,433 元，原告丙
    ○○所受之損害為1,501,038 元。
五、從而，原告基於侵權行為法則，請求被告給付原告丁○○2,
    110,433 元，給付原告丙○○1,501,038 元，及均自起訴狀
    繕本送達之翌日即95年11月4 日起至清償日止按週年利率5%
    計算利息之範圍內，為有理由，應予准許；逾此部分之請求
    則無理由，自應予以駁回。
六、兩造陳明願供擔保，聲請宣告假執行或免為假執行，經核原
    告勝訴部分，合於法律規定，爰分別酌定相當之擔保金額宣
    告之；原告其餘假執行之聲請，因訴之駁回而失所依據，不
    予准許。
七、訴訟費用負擔之依據：民事訴訟法第79條、第85條第1 項但
    書，判決如主文。
中　　華　　民　　國　　96　　年　　7 　　月　　4 　　日
                  民事第二庭法　官　鍾啟煌
以上正本係照原本作成。
如對本判決上訴，須於判決送達後20日內，向本院提出上訴狀，
上訴臺灣高等法院（應按他造人數提出繕本）。
中　　華　　民　　國　　96　　年　　7 　　月　　4 　　日
                            書記官　李威賜
